最高法院民事裁定　　　　　　　　　　　　　　　　九十三年度台抗字第三六０號
　　抗　告　人　甲○○
　　　　　　　　　　　　ia .
　　代　理　人　謝諒獲律師
　　　　　　　　陳皇均
右抗告人因與相對人乙○○間請求所有權移轉登記事件，聲請訴訟救助，對於中華民
國九十三年一月三十日台灣高等法院裁定（九十二年度聲更(二)字第六號），提起抗告
，本院裁定如下：
    主  文
抗告駁回。
抗告訴訟費用由抗告人負擔。
    理  由
按訴訟救助須以當事人無資力支出訴訟費用及非顯無勝訴之望為要件，此觀諸民事訴
訟法第一百零七條規定自明。依同法第一百零九條第三項規定，關於因無資力支出訴
訟費用請求救助之事由，固得由受訴法院管轄區域內有資力之人出具保證書以代釋明
。惟如已查明當事人非缺乏經濟信用，即非無資力支出訴訟費用者，雖其已取具上項
保證書，亦無准許訴訟救助之餘地。又所謂無資力，係指窘於生活，且缺乏經濟信用
者而言。本院分別著有六十八年台聲字第一五八號、十八年抗字第二六○號判例可資
參照。
本件抗告人聲請意旨略以：抗告人年老體衰，並無職業，亦無收入，無資力支出本件
訴訟費用新台幣（下同）七百三十萬八千九百六十一元，由法院管轄區域內有資力之
謝諒獲律師出具保證書以代釋明，請准予訴訟救助等語。
原法院以：(一)抗告人雖主張其無資力支出本件訴訟費用，惟未提出能即時調查之證據
，以釋明其主張為真實。(二)抗告人於民國八十三年間，因出售本案系爭土地獲得一億
三千萬元，有匯款通知單、支票影本及抗告人簽收證明等文件在卷可稽，並為抗告人
所不爭執，抗告人並未釋明於收受此高達一億三千萬元之價金後，其經濟狀況有何重
大變故，致無資力支付本件訴訟費用，雖經原法院分別於九十二年六月二十七日、十
二月九日通知抗告人釋明，抗告人亦分別於同年六月三十日、十二月二十五日收到通
知，惟仍迄未提出說明。(三)原法院依職權函調抗告人八十七至九十二年度財產歸戶資
料，再依該資料之記載，向交通銀行營業部、台灣銀行龍山分行、中華商業銀行函調
帳戶交易明細表，其中抗告人在交通銀行所開立之000000000000號帳戶
在八十五年六月至八十九年八月間（按抗告人於八十九年間移居美國），經常有數百
萬元至二千四百九十六萬餘元之存款，在同銀行000000000000、000
000000000、000000000000、000000000000、0
00000000000號等五個帳戶，於八十四年八月十六日至八十五年五月十六
日間，分別有一百萬元、二十萬元、二十萬元、二十萬元、六十萬元美金存款；在台
灣銀行龍山分行開立之000000000000號帳戶於八十三年二月一日至八十
九年四月五日間，經常有數十萬元甚至高達五千餘萬元之存款，至八十九年四月五日
轉銷結帳前仍有二百四十九萬餘元存款；在中華商業銀行所開立之00000000
000000號帳戶於八十五年八月六日至九十二年十二月十二日間，經常有數十萬
元至一千二百餘萬元之存款，於九十二年十二月十二日尚轉帳餘款一百零八萬餘元，
有各該帳戶交易明細表在卷可稽。另依財政部財稅資料中心檢送之九十二年七月七日
抗告人財產歸戶資料所示，抗告人目前尚投資各企業之資金，有大眾電腦股份有限公
司十三萬四千四百八十元、台灣塑膠工業股份有限公司一萬三千一百四十元、國巨股
份有限公司四萬六千四百四十元、中強電子股份有限公司一萬八千元、華通電腦股份
有限公司十萬四千八百三十元、台達電子工業股份有限公司三萬零六百二十元、元富
鋁業股份有限公司三萬九千六百元、六福開發股份有限公司四十二萬零八百九十元、
巨大機械工業股份有限公司二萬六千四百五十元、華邦電子股份有限公司三萬三千一
百六十一元、統一實業股份有限公司十八萬四千六百元，其中除元富鋁業股份有限公
司已下櫃外，其餘均為上市公司，按九十三年一月二十七日股市交易收盤價（每股股
價各為大眾電腦股份有限公司七元、台灣塑膠工業股份有限公司五十七．五元、國巨
股份有限公司十五．六元、中強電子股份有限公司三十七．一元、華通電腦股份有限
公司十九．五元、台達電子工業股份有限公司四十五．五元、六福開發股份有限公司
十二．八五元、巨大機械工業股份有限公司四十一．九元、華邦電子股份有限公司十
七．四元、統一實業股份有限公司十五．七元）計算市值為一百六十五萬一千八百四
十九元。又依內政部警政署入出境管理局檢送之出入境紀錄，抗告人自七十八年二月
十六日起至八十九年四月十二日止，出入境高達十八次。於本件所有權移轉登記暨聲
請訴訟救助案，自承現於美國就養、就醫，美國係屬高消費國家，聲請人既能移民長
期居住，並就養、就醫，出入國境頻繁，顯非一般無資力之人所能為，其上開帳戶存
款自八十九年以後餘額大幅減少，應係將資金攜往美國，其經濟狀況應屬優渥，豈能
謂為窘於生活且乏經濟信用？綜上所述，抗告人並非無資力支出訴訟費用，自不得由
謝諒獲律師出具保證書以代釋明，其訴訟救助之聲請，無從准許。因而裁定予以駁回
，經核於法並無不合。抗告論旨，指摘原裁定不當，求為廢棄，不能認為有理由。
據上論結，本件抗告為無理由，依民事訴訟法第四百九十五條之一第一項、第四百四
十九條第一項、第九十五條、第七十八條，裁定如主文。
中　　　華　　　民　　　國　　九十三　　年　　　五　　　月　　 十四 　　日
                              最高法院民事第一庭
                                  審判長法官  李　錦　豐
                                        法官  楊　鼎　章
                                        法官  吳　麗　女
                                        法官  陳　國　禎
                                        法官  陳　重　瑜
      右正本證明與原本無異
                                              書  記  官
中　　　華　　　民　　　國　　九十三　　年　　　六　　　月　　　四　　　日
                                                                        Ａ
